臺灣高等法院刑事判決　　　　　　　　　　　　　　九十三年度上重訴字第七三號
　　上　訴　人
　　即　被　告　甲○○
　　指定辯護人　本院公設辯護人王永炫
右上訴人因竊盜等案件，不服臺灣基隆地方法院九十三年度重訴字第五號，中華民國
九十三年八月三十一日第一審判決（起訴案號：臺灣基隆地方法院檢察署九十三年度
偵字第一三一六號），提起上訴，本院判決如左：
    主  文
原判決撤銷。
甲○○攜帶兇器竊盜，處有期徒刑捌月，摺疊刀壹把沒收；又殺人，處有期徒刑拾貳
年；應執行有期徒刑拾貳年陸月，摺疊刀壹把沒收。
    事  實
一、甲○○前因違反肅清煙毒條例等案件，經本院於民國八十三年二月二十四日以八
    十二年度上訴字第七六八四號判處有期徒刑九年（違反肅清煙毒條例處有期徒刑
    三年六月，施打吸用化學合成麻醉藥品處有期徒刑八月，販賣化學合成麻醉藥品
    處有期徒刑五年二月，三罪定應執行刑），其中販賣化學合成麻醉藥品部分上訴
    ，經最高法院於八十三年六月一日以八十三年度台上字第三○六七號判決駁回上
    訴，於八十七年五月七日假釋（原定於九十一年三月二十六日假釋期滿），假釋
    期中又因犯強盜等案件，經最高法院於九十二年九月十八日以九十二年度台上字
    第五○四九號判決判處有期徒刑七年確定，上開假釋遭撤銷應執行殘刑三年十月
    十九日（現執行中），復因未到案執行強盜等案件刑期而遭臺灣臺南地方法院檢
    察署發布通緝，竟於通緝期間仍不知悔改，甲○○於九十三年一月十四日凌晨二
    時許飲酒後（未達心神喪失或精神耗弱之程度），在基隆市○○區○○路三二七
    號余偉文擔任店長之ＯＫ便利商店前撥打公共電話時，因身上已沒錢可坐車回家
    ，先向該便利商店旁平價檳榔攤店員張雅琴購買新台幣（下同）五十元檳榔，揚
    稱「我是八斗子阿成啦！妳不認識嘛！妳會怕喔！別怕我明天五十元就會拿給妳
    了」而欠帳，甲○○嚼食檳榔後當場吐汁於該便利商店前柱子旁，見停放於該便
    利商店前謝信宏所有之藍色福特ＬＡＳＥＲ　ＧＬＸ型自小客車一台（未懸掛車
    牌，經查該車原登記車牌為Ｍ四─六七八號，車牌已註銷，下稱：Ａ車）打開引
    擎蓋發動未熄火，認有機可趁，竟意圖為自己不法之所有，攜帶其所有客觀上對
    人生命、身體具有危險性之兇器摺疊刀一把（全長約二十公分，刀刃、刀柄各長
    約十公分）竊取該車代步欲返回基隆市○○街二七一號三樓租屋處，得手後直接
    跨越雙黃線在平價檳榔攤前迴轉往調和街行駛，前行一段距離後停車蓋引擎蓋再
    往前行駛，約四、五百公尺即已駛離竊盜現場，即遭駕駛車號二Ｎ─八一○號營
    業用小客車（下稱：Ｂ車）載客外出欲返回竊盜現場而途經該處之謝信宏發現該
    Ａ車遂自後駕車沿調和街跟蹤追躡中，邊追邊喊「喝酒醉了，不要再開了」並鳴
    按喇叭命甲○○停車，追趕途中經過基隆市○○街一○八號前，適謝信宏之友人
    陳承木正好駕駛小貨車在該處前欲下車返家，聞聲探頭發現謝信宏駕駛Ｂ車邊追
    邊喊在追趕Ａ車，陳承木擔心發生意外便駕車在後觀看，因甲○○一直未停車，
    謝信宏追至基隆市○○區○○街靠近山海關社區○○○○段路段時，便駕駛Ｂ車
    疾駛從左側超車在Ａ車左前方擋住Ａ車去路，甲○○下車向謝信宏道歉欲求其原
    諒，然謝信宏並無原諒之意思反欲逮捕之，甲○○擔心其遭通緝東窗事發，為脫
    免逮捕，竟另基於殺人之故意，跑回Ａ車自Ａ車內取出其放置於車內之前開摺疊
    刀一把（起訴書誤載為從其所穿著之皮衣右側口袋拿出摺疊刀一把），轉身在Ｂ
    車駕駛座附近面對謝信宏朝其左胸刺殺兩刀（其中一刀在頭頂下三十二公分，中
    線向左八公分，寬二公分，由左往右，上往下，及前往後，深約十二公分，經鎖
    骨下至左肺上葉。另一刀在頭頂下三十四公分，中線向左十五公分，寬二公分，
    由左往右，上往下，及前往後，深約八公分。並致肋骨骨折于左二前側。），謝
    信宏被殺後（謝信宏左手基側有割傷一點五公分係防禦傷）自Ｂ車內取出三、四
    十公分之塑膠圓柱棍揮擊擊中甲○○臉部，甲○○趁隙上車駕Ａ車衝撞Ｂ車後朝
    新豐街方向逃逸，謝信宏被殺後手上拿著行動電話對在場目擊之陳承木喊稱趕快
    報警，陳承木駕車沿和豐街經新豐街尾隨甲○○所駕Ａ車並左轉新豐街三○三巷
    ，最後在新豐街三○三巷九弄一號前追丟，始駕車返回現場，見謝信宏倒在地上
    乃立即報警，由救護車將謝信宏送往國軍基隆海軍醫院急救無效，於當日凌晨三
    時許不治死亡。甲○○逃逸後駕駛Ａ車駛至基隆市○○街三○三巷十六弄三號前
    棄置，先逃回基隆市○○街二七一號三樓租屋處（起訴書誤載為新豐街三○三巷
    二十一弄二十號五樓之租屋處），上午五、六時許聯絡不知情之妻簡淑女騎機車
    載其返回基隆市○○街一四八巷四十五號家中，將皮衣換下置於衣櫃中，翌日（
    十五日）中午左右再將摺疊刀一把（未尋獲）與案發當時穿著之帆布鞋一雙攜往
    台南縣永康市○○街九二巷二號不知情之兄曹國龍住處藏放。嗣經警據報於九十
    三年一月十四日報請臺灣基隆地方法院檢察署檢察官會同法醫相驗並於翌日（十
    五日）解剖，認謝信宏係因多發性左胸單面刃銳器刺創致左側氣胸而出血性休克
    死亡，經基隆市警察局第二分局刑事組循線於九十三年三月三日下午二時二十五
    分，在基隆市○○區○○路四一號全家便利商店前盤查甲○○當場查獲其持有第
    一級毒品海洛因一包（毛重○點三公克）而逮捕之（甲○○被逮捕時持有第一級
    毒品海洛因違反毒品危害防制條例罪嫌部分，由臺灣基隆地方法院檢察署分九十
    三年度毒偵字第四六七號案件偵辦中，而其被逮捕後冒其兄曹朝宗名義應訊所犯
    偽造文書罪嫌部分，由臺灣基隆地方法院檢察署分九十三年度偵字第一○三五號
    案件偵辦中），經警詢知甲○○所沿用之綽號「阿成」與本件涉案綽號相符，乃
    聯繫案發日相關目擊證人隔離指認確係甲○○作案，經警提示相關證據後，甲○
    ○始供承謝信宏命案係其作案，警員並帶同甲○○於九十三年三月五日十三時十
    分許，在基隆市○○街一四八巷四十五號住處搜索扣押其所有作案時所穿之黑色
    咖啡色相間皮衣、淺藍色牛仔褲各一件、其作案後使用之0000000000
    號行動電話，於同日十七時四十五分許，在台南縣永康市○○街九十二巷二號搜
    索扣押其所有作案時所穿之蘋果綠色帆布鞋一雙，案情乃大白。
二、案經被害人謝信宏之兄乙○○訴由基隆市警察局第二分局報告臺灣基隆地方法院
    檢察署檢察官偵查起訴。
    理    由
一、證人張雅琴、余偉文、陳承木、曹國龍、簡淑芳、謝榮泉分別於警訊及偵查中之
    供述，業經被告甲○○於本院審判程序同意作為證據，本院依其陳述認為適當，
    依刑事訴訟法第一百五十九條之五第一項規定，上開證人於警、偵訊之陳述，得
    為證據，且證人陳承木於偵查中之陳述，依同法第一百五十九條之一第二項亦得
    為證據。
二、訊據被告甲○○於原審審理時對於有竊盜引擎蓋打開發動中之小客車，有將引擎
    蓋蓋起來，其竊車後行駛中，有車子一直按喇叭，其有停車，有拿摺疊刀向對方
    刺去，其有殺被害人謝信宏等事實供承不諱，惟辯稱：其當時喝醉酒，已達心神
    喪失或精神耗弱程度，被害人下車後就拿一根塑膠棒打其的頭，才會拿刀刺被害
    人，是誤殺，不是故意要殺死被害人，其沒有強盜殺人云云。其於本院則坦承上
    開事實。然查：
（一）右揭事實，除關於被害人確於前揭時地死亡部分業據告訴人乙○○指訴綦詳外
      ，其餘部分並據被告於九十三年三月五日十一時二十分警訊時供稱：「我有涉
      及一起強盜殺人案件。我於九十三年一月十四日凌晨在基市○○區○○街路段
      （山海關社區後方）涉嫌殺人案件。因我在基隆市○○路一家ＫＴＶ和一群工
      人喝酒後有一點酒意，就搭計程車回八斗街一四八巷四十五號家中，因母親在
      睡怕吵醒她，就走到路口坐車到新豐街我表弟家睡，到北寧路三二七號ＯＫ店
      ．．．隔壁檳榔攤買一包檳榔走出來，在檳榔攤旁看到一台貼有售字的藍色轎
      車引擎蓋打開正在發動，我侵入車內自行開走．．．行駛一段距離後停車蓋引
      擎蓋，然後迴轉沿北寧路右轉調和街再右轉和豐街往新豐街方向開，在和豐街
      路段我發覺一輛計程車跟在我後面猛按喇叭，我停下車，計程車就停在我前方
      人下來，．．．我因偷人家車子所以就說抱歉喝醉了，他說有何好抱歉的，就
      出手要捉我的手並要打電話，我因強盜通緝在身會怕，且有巡邏車經過，我就
      往偷來的車子跑，．．．用右手拿出隨身攜帶的摺疊刀，往計程車司機身體左
      側胸前猛刺幾刀我不記得，他跑開後，我隨即駕駛偷來的轎車往新豐街三○三
      巷方向逃逸，將車停放在十六弄口就下車．．．。案發當時我穿著淺藍色牛仔
      褲，黑色、咖啡色相間之皮衣，蘋果綠色的學生帆布鞋。兇刀（摺疊刀）及蘋
      果綠色的學生帆布鞋現藏置台南我哥哥家裡，淺藍色牛仔褲，黑色、咖啡色相
      間之皮衣，藏在我位於八斗街一四八巷四十五號家中。．．．十四日上午五、
      六時左右看到查兇案之警方人員離開後，就下樓到附近雜貨店以公共電話打電
      話回家通知我太太騎機車載我回八斗街住處，在家裡住一晚就將皮衣換下放在
      衣櫃，褲子換洗，於隔天十五日上午近中午時分將兇刀（摺疊刀）及犯案所穿
      鞋子放在旅行箱帶到台南我哥哥家中，並將該兇刀（摺疊刀）及鞋子藏放我哥
      哥家裡。」（偵卷七至九頁）；於九十三年三月五日二十三時警訊時供稱：「
      我帶同警方前往台南縣永康市○○街九十二巷二號曹國龍住所起獲當時穿著之
      蘋果綠色的學生帆布鞋，兇刀（摺疊刀）未起獲。．．．我帶同警方至我家裡
      起獲當時（九十三年一月十四日凌晨）我所穿著之淺藍色牛仔褲及黑色、咖啡
      色相間之皮衣各乙件。我當時右手持該把（如我所自繪之兇刀圖形）兇刀，刀
      尖朝下然後由上往下猛刺他（謝信宏）左胸。」（偵卷十二、十三頁）；於九
      十三年三月六日偵訊時供稱：「因為當時我順手偷了一部發動中的藍色自用車
      ，後來在駕駛的時候，有一輛計程車從後面追過來，我停下來，當時因為強盜
      案件被台南通緝，且我偷車，下車後就跟該計程車司機說對不起，他回答說『
      道什麼歉，不用說這麼多』接著就抓住我要打電話，當時有警車經過，我害怕
      被抓就逃跑．．．我拿起隨身攜帶的摺疊刀刺中該司機左胸附近．．．我刺了
      他幾刀並不清楚，後來我駕駛上述偷來的自用車離開現場。（相字卷九六、九
      七頁）」；於九十三年三月九日警訊時供稱：「（九十三年一月十四日凌晨一
      、二時在基隆市○○街涉嫌強盜殺人謝信宏命案後）我跑到基隆市○○街二七
      一號三樓我租屋處躲藏。．．．我在ＯＫ便利商店前撥打公用電話時有叫隔壁
      之檳榔攤拿五十元檳榔過來，當時我沒錢要先欠著，並說我是八斗子阿成你不
      認識嗎！．．．我當時有走離公用電話往ＯＫ便利商店與檳榔攤中間之柱子旁
      吐了一口檳榔汁。．．．我已向警方坦承強盜殺人計程車司機謝信宏命案是我
      犯下的案件。．．．我知道錯了，當初都是喝酒才會犯下大錯，事後才藉施用
      毒品來麻醉自己」（偵卷十五、十六、十八頁）；於九十三年三月九日偵訊時
      供稱：「（福特未掛大牌藍色自小客車ＬＡＳＥＲ　ＧＬＸ車型）是我順手開
      走的車。．．．後來一直聽到有人按喇叭聲音，．．我下車跑，計程車司機只
      講一下子話．．．我就順手．．．拿出摺疊刀，我轉身過來把刀子打開，一轉
      身往計程車司機身上揮過去就刺到了．．．印象中好像有殺到一刀，．．．用
      右手握住木質刀把，用左手把刀子打開，右手舉起來，與謝信宏面對面，要跟
      他反抗，順勢就往他身上刺下去．．．（當天）上半身穿咖啡色皮衣（正面咖
      啡色，手臂有黑色），下半身穿淺藍色長牛仔褲，鞋子穿淺蘋果綠帆布鞋。．
      ．．（摺疊刀何來？）我在台南所買，．．．當天跑回去新豐街二七一號三樓
      租屋處，．．．我想到台南避一避，做工，過一段時間看情形再決定是否投案
      ，所以刀子不敢丟掉．．．我將整個情形模擬給警察看，發生這種事情我知道
      錯了。在警局所做的筆錄都實在。」（相字卷一二五至一二八頁），因之，被
      告對於竊車後，因遭被害人於途中撞遇而駕車自後追及，停車後，被害人不接
      受被告道歉，抓住被告且要打電話，被告因害怕被抓，就拿隨身攜帶的摺疊刀
      刺中被害人胸部等情迭次自白不諱。
（二）再查，被害人將Ａ車停在前揭ＯＫ便利商店前熱車後離去，被告向平價檳榔攤
      店員張雅琴欠帳購買五十元檳榔後，如何竊盜Ａ車，得手後Ａ車引擎蓋未蓋上
      ，被告直接跨越雙黃線在平價檳榔攤前迴轉往調和街行駛乙節，業據證人張雅
      琴於警訊及原審供述並結證在卷（偵卷三十一頁、原審卷七四頁）；至被害人
      將Ａ車停在前揭ＯＫ便利商店前熱車後離去，被告向平價檳榔攤店員張雅琴欠
      帳購買五十元檳榔後，張雅琴向在前揭ＯＫ便利商店忙於清潔工作之余偉文說
      被告把Ａ車開走，余偉文出店看已沒有看到Ａ車乙節，業據證人余偉文於原審
      證述明確（原審卷六八、六九頁）；又被害人駕駛Ｂ車沿調和街追趕Ａ車，追
      趕途中經過基隆市○○街一○八號前，適友人陳承木駕駛小貨車在該處前，發
      現被害人駕駛Ｂ車邊追邊喊在追趕Ａ車，Ａ車引擎蓋已蓋上，陳承木駕車在後
      觀看，在案發現場被害人駕駛Ｂ車從左側超車攔住Ａ車，被害人、被告二人下
      車後推來推去，被害人不讓被告開車，被告跑回Ａ車，自Ａ車內取出一把刀走
      向被害人，被害人當時站在Ｂ車駕駛座車門旁，被告走到被害人身旁時右手持
      刀朝被害人胸部刺了三刀，被害人反應很快，打開Ｂ車取出三、四十公分長之
      塑膠棒揮擊擊中被告下巴，被告馬上跑回Ａ車，將Ａ車開走，被害人被殺後手
      上拿著行動電話對陳承木喊叫趕快報警，陳承木駕車追Ａ車，在新豐街三○三
      巷九弄一號前追丟，始駕車返回現場等情，亦據證人陳承木於警、偵訊時證述
      （見偵卷四四頁警訊筆錄及相字卷五一、五二、五四頁即九十三年一月十四日
      偵訊及勘驗筆錄）、原法院審理時結證無訛（原審卷七九至八六頁，以上三位
      證人原法院證詞均見該法院九十三年六月一日審判筆錄），檢察官並會同證人
      陳承木至現場勘驗證人陳承木全部目擊經過現場，有卷附臺灣基隆地方法院檢
      察署檢察官九十三年一月十四日勘驗筆錄可考。因之，確係被告先持刀刺殺被
      害人胸部後，被害人方持塑膠棒反擊擊中被告，是被告於原審所辯「被害人下
      車後就拿一根塑膠棒打其的頭，其才拿刀刺被害人」乙節，顯與事實不符。
（三）又查，被告於九十三年元月中旬即農曆未過年前五、六天南下至其兄曹國龍台
      南縣永康市○○街九十二巷二號住處居住，於農曆年初五、六即九十三年元月
      底前離開，並經警會同被告，由被告在被告所睡房間內之書架櫃底自行取出被
      告稱其作案時所穿之蘋果綠色帆布鞋一雙等節，業據證人曹國龍於警訊證述歷
      歷（偵卷五一頁）；被告之妻簡淑芳於警訊時證稱被告通緝期間都藏於基隆市
      ○○街二七一號三樓，於九十三年農曆過年前說因過年快到了，警方捉比較嚴
      ，要至南部躲藏，於大年初五、六左右返回基隆，警方押被告回基隆市○○街
      一四八巷四十五號居處時有告知簡淑芳其殺了人乙情（偵卷五三頁）；再基隆
      市○○街三○三巷二十一弄二十號五樓為謝榮泉承租，基隆市○○街二七一號
      三樓係被告以謝榮泉名義承租，案發當日被告應該是沒有來基隆市○○街三○
      三巷二十一弄二十號五樓，而是案發隔天，被告至基隆市○○街三○三巷二十
      一弄二十號五樓，向謝榮泉借錢，說要去台南他哥哥家，因其身上沒錢未借錢
      給被告等情，亦據證人謝榮泉於警訊時證稱在卷（偵卷五六、五七頁）。是以
      被告確於案發後，南下其兄曹國龍台南住處躲藏，並經警會同被告於曹國龍住
      處之被告所睡房間內起獲被告本件作案時所穿之蘋果綠色帆布鞋一雙予以扣案
      。
（四）而被害人遭被告持刀刺殺後經送醫急救無效不治死亡，業經臺灣基隆地方法院
      檢察署檢察官督同法醫師相驗屬實，再經法務部法醫研究所解剖鑑定發現：被
      害人外表銳器傷二處（單面刃），其中一處在頭頂下三十二公分，中線向左八
      公分，寬二公分，由左往右，上往下，及前往後，深約十二公分，經鎖骨下至
      左肺上葉；另一刀在頭頂下三十四公分，中線向左十五公分，寬二公分，由左
      往右，上往下，及前往後，深約八公分；認係因多發性左胸單面刃銳器刺創致
      左側氣胸而出血性休克死亡；有勘驗筆錄、法務部法醫研究所九十三年三月九
      日法醫理字第○九三○○○○五九四號函及（九三）法醫所醫鑑字第○○八四
      號鑑定書、相驗屍體證明書、相驗與解剖相片九禎等附卷可稽（相字卷五十、
      五四頁、一三三至一三八頁、一四０頁、十六至二十頁）。況依被告所自繪兇
      刀一把之圖畫（偵卷六四頁）所示，該把摺疊刀一把全長約二十公分，刀刃、
      刀柄各長約十公分，而被告刺入被害人胸部二刀之深度分別為十二公分、八公
      分，且被告所刺二刀均為被害人要害之胸部，足見被告殺意之堅，用力之猛，
      被告確有殺人之故意，至堪認定。
（五）又警方於案發現場所採血跡ＤＮＡ與被害人ＤＮＡ─ＳＴＲ型別相同，有內政
      部警政署刑事警察局九十三年二月十一日刑醫字第○九三○○一四二八五號鑑
      驗書附卷（偵卷六二頁）可參；又被告向平價檳榔攤店員張雅琴欠帳購買五十
      元檳榔後，嚼食檳榔當場吐汁於前揭便利商店前柱子旁，經目擊證人余偉文向
      警方證述後，由警方將所採檳榔汁與被告到案後所採唾液，經送內政部警政署
      刑事警察局鑑定結果，發現二者ＤＮＡ─ＳＴＲ型別相同（該型別在台灣地區
      中國人分布機率預估為1.93×10負十九次方），有該局九十三年三月八日刑醫
      字第○九三○○五一三三九號鑑驗書在卷（偵卷六三頁）可佐。再者，被告所
      使用之0000000000號行動電話，於九十三年一月十四日一時四十三
      分四十六秒至一時四十五分十一秒，接獲0000000000號行動電話來
      話，起始基地台、結束基地台編號同為一二五一一，起始基地台、結束基地台
      位址同在基隆市○○街三○三巷十一弄二十一號頂；於九十三年一月十四日二
      時十五分十秒至二時三十三分四十九秒，接獲0000000000號行動電
      話來話，起始基地台編號為一二二二一，起始基地台位址在基隆市○○街三三
      三巷二二、二四號頂樓；結束基地台編號為一二五一一，結束基地台位址在基
      隆市○○街三○三巷十一弄二十一號頂；於九十三年一月十四日四時二十分四
      二秒至四時二十分二十秒，發話0000000000號行動電話，起始基地
      台、結束基地台編號同為一二五一一，起始基地台、結束基地台位址同在基隆
      市○○街三○三巷十一弄二十一號頂；有遠傳電信股份有限公司000000
      0000號行動電話雙向通聯紀錄在卷（偵卷六五至七一頁）可稽，足見被告
      所使用之0000000000號行動電話曾於案發前後在基隆市○○街三○
      三巷棄車地點附近通話。
（六）此外，並有贓物認領保管收據二紙、被告自繪兇刀一把之圖畫一張、被告犯案
      時所穿著之衣物相片二幀、被告帶警前往曹國龍住處搜索物證所拍攝之相片六
      幀、被告帶警現場模擬之相片十幀、被告刺殺謝信宏姿勢相片四幀、查獲被告
      後警方偵查報告一份、與本案相關地點之簡圖一張、基隆市○○街現場蒐證相
      片二十四幀及二十七幀、基隆市○○路ＯＫ便利商店蒐證相片四幀、基隆市○
      ○街三○三巷棄車處蒐證相片六幀、警方在八斗子派出所蒐證相片十三幀等附
      卷可參；復有被告作案當時所穿之皮衣一件、淺藍色牛仔褲一件、蘋果綠色帆
      布鞋一雙等物品與0000000000號行動電話手機一支扣案為證。
（七）至被告辯稱其當時喝醉酒，其已達心神喪失或精神耗弱乙節，經原法院函請行
      政院衛生署基隆醫院鑑定被告行為時之精神狀態，結論：「曹員目前並無罹患
      精神疾病之傾向。曹員事件為一次飲酒後產生之行為，曹員飲酒後行為稍不受
      控制（由其開車蛇行，及走路稍不穩可知）。但是否有再加上施打海洛因之效
      果使曹員當時之精神狀態達精神耗弱，或心神喪失之程度，因曹員在案發後之
      偵訊及會談中之陳述不一，因此難以判斷其當時之精神狀態。」，有該院九十
      三年七月二十日九三基醫精字第○九三○○○五三○四號函及精神鑑定報告書
      在卷可佐（原審卷一三九至一四二頁），然查被告於警訊及偵訊時對於作案過
      程敘述詳細，知道身上沒錢所以購買檳榔知道用欠帳之方式，竊車的動機係因
      沒錢回家，竊車後隨即迴轉往回家之方向並選擇最近之路線，竊車得手後知道
      要先衝出去，怕被阻止，中途才將打開之引擎蓋蓋上後繼續行駛，經被害人在
      途中撞遇而追躡後因害怕遭被害人抓住，且其因強盜案件遭通緝中，為反抗被
      害人而持刀刺被害人，作案後未直接駛往其租屋處，竟棄車在他處，以防警方
      查緝，作案後換下作案所穿之衣物藏八斗子家中，另將作案之摺疊刀一把及作
      案當時穿著之帆布鞋一雙攜往台南其兄住處藏放，且躲藏台南其兄住處一段時
      間等節，詳卷附之警訊及偵訊筆錄可知，被告作案後為防警方追緝，種種作法
      ，較之常人有過之而無不及，是以被告於犯罪時之精神狀態應未達心神喪失或
      精神耗弱之程度。雖公訴辯護人以上開鑑定報告書結論末「但如果完全以曹員
      在會談中所述說伊在喝酒再打海洛因後完全不知所為何事，且只稍有小片段記
      憶，應已達到心神喪失之程度。」及證人張雅琴、余偉文及陳承木於警訊時陳
      述被告喝醉了云云，而認被告當時如非心神喪失，即有精神耗弱之情云云，惟
      查：依前所述，被告對於作案過程及作案後如何逃匿等情節供述甚詳，足證被
      告於犯罪時之精神狀態未達於心神喪失或精神耗弱之程度，而上開鑑定報告書
      結論末所載係以被告之辯解如經採信，應已達於心神喪失之程度，惟因被告之
      此部分辯解並不可採，自難認其已心神喪失或達精神耗弱至明；又證人張雅琴
      、余偉文、陳承木所謂被告喝醉了云云，係以其主觀上之認知（即一般人率皆
      以某人喝酒稍多即謂喝醉了之說明，事實上其心神未喪失，亦失達精神耗弱之
      情）而非專業上之判斷，是本院認應以上開鑑定報告書之結論及前述分析認被
      告當時未達心神喪失或精神耗弱程度，併此明。
（八）綜上查證，被告所辯，顯係事後卸責之詞，不足採信，事證明確，應依法論科
      。
三、按被告作案所持之摺疊刀全長約二十公分，刀刃、刀柄各長約十公分，客觀上對
    人生命、身體具有危險性，係屬兇器，被告攜帶該摺疊刀竊盜，係犯刑法第三百
    二十一條第一項第三款之加重竊盜罪；而刑法第三百二十九條所謂之當場，固不
    以實施竊盜或搶奪者尚未離去現場為限，即已離盜所而尚在他人跟蹤追躡中者，
    仍不失為當場。惟於竊盜或搶奪者離去盜所後，行至中途始被撞遇，則該中途，
    不得謂為當場，此時如因彼此爭執，犯人予以抵抗，實施強暴或脅迫，除可另成
    其他罪名外，不生以強盜論之問題。有最高法院二十八年度上字第一九八四號判
    例足資參照。被告於竊取被害人所有之Ａ車後駛離現場（盜所），駛至途中始被
    被害人載客回途中撞遇發現，旋被告持刀刺殺被害人致死之事實，既如前述，則
    依上揭說明，被告並未犯（準）強盜殺人罪。殺人部分核係犯刑法第二百七十一
    條第一項之殺人罪。所犯加重竊盜與殺人犯行，犯意各別，構成要件亦異，顯係
    另行起意而為，應予分論併罰。公訴人認被告係犯強盜殺人罪，尚有未洽，惟因
    社會基本事實相同，應予變更起訴法條。
四、原審據以論科，固非無見。惟查：被告係犯加重竊盜及殺人二罪，應予分論併罰
    ，已如前述，原審認其係犯強盜故意殺人罪，尚有未洽；又原審採取被告以外之
    證人曹國龍、簡淑芳、謝榮泉於審判外（警訊）之陳述，作為證據，並未明上
    開被告以外之人於審判外之言詞陳述何以得作為證據之法律例外規定，亦有未洽
    。被告上訴論旨，據以指摘原判決不當，核有理由，應由本院予以撤銷改判。爰
    審酌被告之品行，犯罪之動機、目的、手段殘忍、嚴重危害社會治安、所造成之
    損害殊大，犯罪後已給付被害人家屬新台幣拾貳萬元作為賠償而與被害人家屬和
    解，告訴人亦表示願原諒被告（本院審判筆錄）並有和解書附卷可證等一切情狀
    ，量處如主文第二項所示之刑，並定其應執行刑，以示懲儆。又被告作案所用之
    摺疊刀一把，為被告所有供犯罪所用之物，雖未扣案，惟並無證據證明業已滅失
    ，依刑法第三十八條第一項第二款之規定宣告沒收。至被告所有作案當時所穿之
    皮衣一件、淺藍色牛仔褲一件、蘋果綠色帆布鞋一雙與作案前後所用之0000
    000000號行動電話手機一支，並非供被告本件犯罪所用，依法不另為沒收
    之宣告。
五、據上論斷，應依刑事訴訟法第三百六十九條第一項前段、第三百六十四條、第二
    百九十九條第一項前段、第三百條，刑法第三百二十一條第一項第三款、第二百
    七十一條第一項、第五十一條第五款、第三十八條第一項第二款，判決如主文。
本案經檢察官張秋雲到庭執行職務。
中　　　華　　　民　　　國　　九十三　　年　　 十一 　　月　　 三十 　　日
                              臺灣高等法院刑事第四庭
                                    審判長法  官  蔡　永　昌
                                          法　官  蔡　國　在
                                          法　官  李  英  豪
右正本證明與原本無異。
被告對於刑法第三百二十一條第一項部分不得上訴。
被告對於刑法第二百七十一條第一項部分如不服本判決，應於收受送達後十日內向本
院提出上訴書狀，其未敘述上訴之理由者並得於提起上訴後十日內向本院補提理由書
（均須按他造當事人之人數附繕本）。
檢察官如不服本判決，應於收受送達後十日內向本院提出上訴書狀，其未敘述上訴之
理由者並得於提起上訴後十日內向本院補提理由書（均須按他造當事人之人數附繕本
）。
                                          書記官  鄭  信  昱
中　　　華　　　民　　　國　　九十三　　年　　 十二 　　月　　　一　　　日
附錄：本案論罪科刑法條全文
中華民國刑法第三百二十一條第一項：
犯竊盜罪而有左列情形之一者，處六月以上、五年以下有期徒刑：
一  於夜間侵入住宅或有人居住之建築物、船艦或隱匿其內而犯之者。
中華民國刑法第二百七十一條第一項：
殺人者，處死刑、無期徒刑或十年以上有期徒刑。
